【裁判字號】    89,上易,311
【裁判日期】    890229
【裁判案由】    傷害
【裁判全文】
臺灣高等法院臺中分院刑事判決                民國八十九年度上易字第三一一號
    上  訴  人
    即  被  告  甲○○
右上訴人因傷害案件，不服台灣台中地方法院八十八年度易字第三六二四號，中華民
國八十八年十二月二十日第一審判決（起訴案號：台灣台中地方法院檢察署八十八年
度偵字第二一九○五號），提起上訴，本院判決如左：
    主      文
上訴駁回。
甲○○緩刑年。
    事實及理由
一、本案經本院審理結果，認第一審判決認事用法及量刑均無不當，應予維持，並引
    用第一審判決書記載之事實、證據及理由（如附件）。
二、上訴人即被告甲○○在本院未提出其他有利之證據及辯解，其上訴無理由，應予
    駁回。又被告前未曾受有期徒刑以上刑之宣告，此有本院被告全國前案紀錄表附
    卷可查，經此教訓後，當知警惕，應無再犯之虞，本院認為本件所宣告之刑，以
    暫不執行為適當，併宣告緩刑三年，以勵自新。
三、據上論斷，應依刑事訴訟法第三百七十三條、第三百六十八條、第七十四條第一
    款，判決如主文。
本案經檢察官丙○○到庭執行職務。
中      華      民      國    八十九     年      二       月   二十九   日
                                  臺灣高等法院臺中分院刑事第十一庭
                                          審判長法  官  羅  禮  政
                                                法  官  陳  欣  安
                                                法  官  曾  謀  貴
右正本證明與原本無異。
不得上訴。
                                                書記官  粘  銘  環
中      華      民      國    八十九     年      三       月     一     日
                                                                        Ｏ
臺灣臺中地方法院刑事判決                        八十八年度易字第三六二四號
    公  訴  人  臺灣臺中地方法院檢察署檢察官
    被      告  甲○○  男  五十五歲（民國○○○年○月○○日生）
                        住臺中縣清水鎮○○路三七六巷二四號
                        居台中縣清水鎮○○○路五十二號
                        身分證統一編號：Ｌ一一一二四一二號
右列被告因傷害案件，經檢察官提起公訴 (八十八年度偵字第二一九０五號)本院判
決如左：
    主  文
甲○○傷害人之身體，處有期徒刑肆月，如易科罰金，以參佰元折算壹日。
    事  實
一、甲○○於民國八十八年七月二十一日下午三時二十分許，在台中縣清水鎮○○路
    一０七之四七號前之空地處，因向乙○○購買鳳梨之價款發生爭執，竟基於普通
    傷害之犯意，徒手毆打乙○○頭部等處，至其頭部外傷，多處擦傷及挫傷等傷害
    。
二、案經乙○○訴由臺中縣警察局清水分局報請臺灣臺中地方法院檢察署檢察官偵查
    起訴。
    理  由
一、訊據被告甲○○固坦承有徒手毆打告訴人乙○○之情事，惟另辯稱渠向告訴人乙
    ○○購買之鳳梨價格不實在，且找錢也短少一百元，渠與告訴人係互毆，且有遭
    告訴人打傷云云。經查：被告傷害告訴人乙○○之事實，業經告訴人乙○○指訴
    綦詳，另與證人王慶林於警訊時證述情節大致相符，王慶林證稱：渠當時見乙○
    ○推手推車進入空地叫賣，被告甲○○說「來哦，鳳梨兩個來賣」，後來洪某又
    表示再買四個鳳梨，並拿出一千元給曾，嗣被告甲○○說「你黑了我的錢沒找給
    我」，就動手打乙○○等語，另稱渠有看見乙○○遭毆打後，曾某亦有打甲○○
    等語，而告訴人受有頭部外傷、多處擦傷及挫傷等傷害，有沙鹿童綜合教學醫院
    診斷證明一紙在卷可按，被告雖另辯以係互毆云云，惟按正當防衛必須對於現在
    不法之侵害始得為之，侵害業已過去，即無正當防衛可言。至彼此互毆，又必以
    一方初無傷人之行為，因排除對方不法之侵害而加以還擊，始得以正當防衛論。
    故侵害已過去後之報復行為，與無從分別何方為不法侵害之互毆行為，均不得主
    張防衛權（最高法院三十年度上字第一０四０號判例可資參照）。被告因向告訴
    人購買鳳梨而生爭執互毆，然並無積極證據足資證明被告當時係因受不法侵害始
    為出拳之防衛行為，揆諸前開說明，被告自不得以互毆主張正當防衛權，因此被
    告前開所辯，無非事後卸責之詞，不足採信，被告之犯行堪予認定，應予依法論
    科。
二、核被告甲○○所為，係犯刑法第二百七十七條第一項之普通傷害罪。爰審酌被告
    僅因購買鳳梨發生爭執即率予逞凶施暴、被害人所受傷害程度、未見悔意之犯後
    態度等一切情狀，量處如主文所示之刑，並諭知易科罰金之折算標準。
據上論斷，應依刑事訴訟法第二百九十九條第一項前段，刑法第二百七十七條第一項
、第四十一條，罰金罰鍰提高標準條例第一條前段、第二條，判決如主文。
中      華      民      國      八十八    年    十二    月    二十     日
                                      臺灣臺中地方法院刑事第七庭
                                          法  官  陳  葳
右正本證明與原本無異。
如不服本判決，應於判決送達後十日內向本院提出上訴狀，上訴於臺灣高等法院臺中
分院( 須附繕本 )。
                                          書記官
中      華      民      國      八十八    年    十二    月    二十二   日


司法院資訊處製作；財團法人民間司法改革基金會備份。
